【裁判字號】    91,交聲,348
【裁判日期】    920221
【裁判案由】    聲明異議
【裁判全文】
臺灣臺南地方法院交通事件裁定                    九十一年度交聲字第三四八號
    移送機關  交通部公路總局嘉義區監理所臺南監理站
    受處分人  甲○○
    即異議人
右列受處分人因違反道路交通管理處罰條例案件，對於交通部公路總局嘉義區監理所
台南監理站於九十一年九月五日所為之裁決處分（原處分案號：南監五字第裁七四─
Ｓ00000000號及南監五字第裁七四─Ｓ00000000號），聲明異議，
本院裁定如左：
    主  文
異議駁回。
    理  由
一、聲明異議意旨如異議狀所載（詳見附件）。
二、按汽車駕駛人，行車速度，超過規定之最高時速，或低於規定之最低時速，或裝
    用測速雷達應器者，處新台幣一千二百元以上二千四百元以下罰鍰；汽車駕駛人
    ，駕駛汽車違反道路交通安全規則，因而肇事致人受傷者，吊扣其駕駛執照三個
    月至六個月，並記違規點數一點；汽車駕駛人，駕駛汽車肇事致人受傷或死亡，
    應即採取救護或其他必要措施，並向警察機關報告，不得駛離；違者吊扣其駕照
    三個月至六個月；逃逸者吊銷駕駛執照，道路交通安全管理條罰條例第四十條第
    一項、第六十一條第三項、第六十三條第一項第一款及六十二條第一項，定有明
    文。又行車速度，依標誌或標線之規定，無標誌或標線者，在市區道路，速不得
    超過五十公里，在郊外道路時速不得超過六十公里，道路交通安全規則第九十條
    亦著有明文。
三、次按「汽車駕駛人，駕駛汽車肇事致人受傷或死亡，應即採取救護或其他必要措
    施，並向警察機關報告，不得駛離；違者吊扣其駕照三個月至六個月，逃逸者吊
    銷駕駛執照。」道路交通管理處罰條例第六十二條第一項定有明文。而汽車駕駛
    人駕車肇事致人死傷，究應依前開法條中段規定「吊扣其駕照三個月至六個月」
    ，抑或依後段規定「吊銷駕駛執照」處罰之？應視行為人是否具有該法條前段之
    「未採取救護或其他必要措施」「未向警察機關報告」及「駛離現場」等
    行為判斷，即駕駛人有前開三者行為之一者，均應依該條中段即「吊扣其駕照三
    個月至六個月」處罰，如駕駛人前開三者行為皆具備者，即屬前條所謂逃逸之行
    為，應依該條後段之「吊銷駕駛執照」加以處罰，合先敘明。
四、經查：
（一）、本件受處分人即異議人甲○○固不否認於民國九十一年六月二十六日下午六
        時二十五分許，駕駛車號Ｙ八─一七二五號自用小客車，沿臺南市○區○○
        ○路二段由東向西方向行駛，行至該路與該路二段三六五號設有行車管制號
        誌之交岔路口，明知行車速度，在市區道路，時速不得超過五十公里，及汽
        車行駛時，駕駛人應注意車前狀況，並隨時保持必要之安全措施，而依當情
        情形，並無不能注意之情事，未留意交岔路口可能有車輛作轉彎之車前狀況
        ，竟貿然以時速六十公里之速度超速行駛，欲通過該交岔路口，適有被害人
        陳惠君駕駛車號ＳＴ─二００一號自用小客車，沿東門路二段自西向東駛至
        交岔路口作左轉彎時，異議人煞車不及而撞擊被害人陳惠君之自用小客車，
        致該車（陳惠君之自用小客車）再撞擊均於東門路二段三六五巷口停等紅燈
        、分別由被害人黃姿榕所駕駛車號ＲＶ三─七三一號輕型機車及被害人陳滿
        慧所駕駛之ＴＬＹ─三三０號輕型機車，致被害人陳惠君因此受有頸部挫傷
        、頭部外傷及輕微腦震盪之傷害、被害人黃姿榕受有左踝部撕裂傷之傷害、
        被害人陳滿慧受有右手挫傷性皮下瘀血及左腳多處擦傷等傷害之事實，然否
        認肇事逃逸，辯稱：當時見對方車輛及乘客並無異狀，一時以為沒事，並不
        知道尚有牽連到機車，因一時大意失察欠考慮而離開現場，絕非故意逃避，
        已與被害人達成和解，應無肇事逃逸之行為，原處分認異議人有超速、違反
        道路交通安全規則肇事致人受輕傷及致人肇事逃逸之違規行為，與事實不盡
        相符，乃提起本件異議云云。
（二）、受處分人即異議人甲○○確於前述時間、地點，以時速六十公里之速度駕駛
        自用小客車與被害人陳惠君駕駛自用小客車發生碰撞，因撞擊力強大，致該
        自用小客車再撞擊分別由被害人黃姿榕、陳滿慧所騎駛之輕型機車，被害人
        陳惠君因此受有頸部挫傷、頭部外傷及輕微腦震盪之傷害、被害人黃姿榕受
        有左踝部撕裂傷之傷害、被害人陳滿慧受有右手挫傷性皮下瘀血及左腳多處
        擦傷等傷害之事實，業據異議人於警訊中自承在卷，核與被害人陳惠君、黃
        姿榕及陳滿慧於警訊時所指述之情節相符，並有台南市警察局舉發違反道路
        交通管理事件通知單、道路交通事故調查報告表及台灣基督長老教會新樓醫
        院診斷證明書二紙及崇明醫院診斷證明書一紙在卷可資佐證，而揆諸前開道
        路交通事故調查報告表，肇事地點之速限為時速五十公里，是異議人於肇事
        之際，以時速六十公里超速駕駛，違反道路交通安全規則致人受傷之事實應
        可認定。
（三）、其次，本件受處分人即異議人甲○○係駕車撞擊被害人陳惠君之自用小客車
        車身右側，因衝力過大，致陳惠君所駕自用小客車再撞擊停於東門路二段三
        六五巷口前等候紅燈之黃姿榕、陳滿慧所騎駛之輕型機車，肇事四車之撞擊
        點，分別位於被害人陳惠君所駕駛小客車之右側車門及右側車頭，及位於異
        議人所駕駛小客車之車頭，並致車頭凹損，位於被害人黃姿榕、陳滿慧之機
        車右側車身，並均致機車左側車身前側留有刮痕、破裂等情，業據異議人於
        警訊中自承在卷，並有現場照片二十紙在卷可憑，故異議人應可輕易發覺其
        所駕駛之小客車，前方撞及由他人所駕駛之車輛，而非其他物品，且撞擊力
        道之大，可能令乘客受傷，應無疑義。又異議人肇事後，不僅未下車察看，
        反而加速逃逸，經人記下車號而報警等情，亦據被害人於警訊中證述甚詳，
        而異議人亦不否認右述車禍發生時間，經過肇事地點，足認被害人所言非虛
        。足認異議人於肇事後並未立即採取救護或其他必要措施、亦未向警察機關
        報告，而逕行駕車逃離現場，肇事逃逸之行為已完成，足見異議人確有肇事
        逃逸之犯行。基此，可知異議人前述所辯，均係犯後卸責之詞，尚難採信。
（四）、況本件受處分人即異議人甲○○因此次車禍所犯肇事逃逸罪之刑事案件，業
        經本院於九十一年十一月二十一日，以九十一年度新交簡字第六二一號刑事
        判決，判處有期徒刑六月，並宣告緩刑二年等情，亦據本院調閱前述刑事案
        件全卷查明屬實，並有右述刑事判決書一份存卷可佐，故異議人有於上開時
        、地，駕駛小客車肇事，並致被害人受傷而逃逸之行為，應堪認定。
五、綜上所述，本件受處分人即異議人甲○○有於右述時、地，駕駛自用小客車，行
    經臺南市○○路○段與東門路二段三六五巷交岔路口時，明知該處最高速限為時
    速五十公里，仍以時速六十公里之時速超速行駛，欲通過該交岔路口，因未注意
    車前狀況，不慎撞擊由被害人陳惠君所駕駛之自用小客車，致該車再撞擊於交岔
    路口停等紅燈、分別由被害人黃姿榕及陳滿慧所騎駛之機車，並造成被害人陳惠
    君因此受有頸部挫傷、頭部外傷及輕微腦震盪之傷害、被害人黃姿榕受有左踝部
    撕裂傷之傷害、被害人陳滿慧受有右手挫傷性皮下瘀血及左腳多處擦傷等傷害之
    事實後，而逕行逃逸等事實，既堪認定，則原處分機關即移送機關交通部公路總
    局嘉義區監理所臺南監理站，據此並引用上開道路交通管理處罰條例第四十條第
    一項、第六十一條第三項、第六十三條第一項第一款及第六十二條第一項前段之
    規定，裁處異議人罰鍰新台幣一千七百元、吊扣駕駛執照三個月，並記違規點數
    一點，及吊銷駕駛執照，於法即無不當。至本件異議經核並無理由，故應予以駁
    回。
六、據上論斷，應依道路交通案件處理辦法第十九條，裁定如主文。
中      華      民      國      九十二      年    二    月    二十一    日
                              臺灣臺南地方法院交通法庭
                                      法  官  洪  士  傑
右正本證明與原本無異
如不服本裁定應於送達後五日內向本院提出抗告狀
                                      書記官  孫  鈴  堯
中      華      民      國      九十二      年    二    月    二十六    日


司法院資訊處製作；財團法人民間司法改革基金會備份。
